臺灣高等法院刑事判決　　　　　　　　 　　　　 九十二年度上更(一)字第六五八號
　　上　訴　人
　　即　被　告　庚○○
　　選任辯護人　邱六郎律師
　　上　訴　人
　　即　被　告　丁○○
　　指定辯護人　本院公設辯護人甲○○
　　上　訴　人
　　即　被　告　戊○○即陳銀.
　　選任辯護人　郭芳宜律師
右上訴人，因違反毒品危害防制條例案件，不服臺灣板橋地方法院八十八年度訴字第
一○○八號，中華民國八十八年十一月十一日第一審判決（起訴案號：臺灣板橋地方
法院檢察署八十七年度偵字第二四四二五號）提起上訴，經判決後，由最高法院發回
更審，本院判決如左：
    主      文
原判決撤銷。
庚○○連續販賣第二級毒品，累犯，處有期徒刑柒年陸月，扣案之第二級毒品安非他
命壹包（驗餘淨重壹點貳壹公克）沒收銷燬之，販賣毒品所得新台幣肆仟元沒收，如
全部或一部不能沒收時，以其財產抵償之。
丁○○、戊○○均無罪。
    事      實
一、庚○○於民國（下同）八十一年二月二十四日，因犯準誣告罪，為台灣台北地方
    法院判處有期徒刑六月，如易科罰金以銀元三十元折算一日，緩刑二年在案。於
    八十二年六月二十日，因犯非法吸用化學合成麻醉藥品罪，為台灣台中地方法院
    判處有期徒刑六月，如易科罰金以銀元三百元折算一日確定，其上開緩刑並經裁
    定撤銷。於八十三年二月十六日，另犯竊盜罪，為台灣台中地方法院判處有期徒
    刑六月確定，上開後二罪經法院裁定應合併執行有期徒刑十月。刑期自八十三年
    三月十日起算，八十三年十一月二十三日執行完畢。其於八十三年四月十六日，
    再因施用毒品及非法施用化學合成麻醉藥品等罪，為台灣台中地方法院各判處有
    期徒刑三年、八月，應執行有期徒刑三年六月確定。八十三年三月二十四日，因
    違反藥事法案件，為台灣台中地方法院判處有期徒刑三月確定，其上開三罪經法
    院裁定應合併執行有期徒刑三年八月確定。自八十三年十一月二十四日接續執行
    ，並與準誣告罪所處六月有期徒刑併予執行計算刑期，於八十四年七月二十五日
    假釋出獄，八十七年九月二十一日假釋縮刑期滿視為執行完畢。
二、詎庚○○不知悔改，明知安非他命為毒品危害防制條例所定之第二級毒品，不得
    非法販賣，持有，仍意圖營利，基於販賣第二級毒品安非他命之概括犯意，將其
    於八十七年九月間，在台北市○○路○段一四○巷二二弄二七號三樓，向綽號「
    阿明」（或稱「阿峰」）之不詳姓名年籍之成年男子所購得之安非他命，除供己
    施用外（施用安非他命之犯行業經另案送觀察、勒戒處理），另連續於八十七年
    九月中旬某日及八十七年十月中旬某日，在台北縣新莊市○○○路四六八巷七號
    二樓己○○住處，先後二次以每包新台幣（下同）二千元之價格販售安非他命各
    一包予己○○施用（己○○施用毒品犯行另案處理），而從中牟取利益。嗣於八
    十七年十一月三日下午五時許，己○○在上開住處為警查獲，起出其持有購入供
    施用之第二級毒品安非他命一包（淨重○．○五公克）及安非他命殘渣袋一袋，
    經警囑己○○撥打電話連絡販賣毒品者，以誘出庚○○，而經己○○以電話向庚○○佯稱欲購買五千元之安非他命，庚○○接獲該電話，乃承前販賣第二級毒品
    安非他命之概括犯意，乃向丁○○、戊○○偽稱己○○曾以手機供擔保向其借款
    五千元，囑不知情之丁○○、戊○○二人先行前往台北縣新莊市○○○路四六八
    巷七號二樓己○○住處，欲向己○○收取販賣安非他命之對價五千元，旋庚○○
    再偕同不知情之丙○○（丙○○所涉販賣毒品部分經判決無罪確定）隨後再前往
    上址交付毒品，丁○○與戊○○，及庚○○與丙○○，於八十七年十一月三日二
    十一時許，各在己○○住處及台北縣新莊市○○○路四六八巷「大唐江山」社區
    警衛室為埋伏警員查獲，致此次販賣第二級毒品安非他命未得逞，而經警扣得庚○○所持有欲販售予己○○之安非他命一包（驗餘淨重一點二一公克）。
三、案經台北縣警察局海山分局報請臺灣板橋地方法院檢察署檢察官偵查起訴。
    理      由
甲、有罪（庚○○）部分：
一、訊據上訴人即被告庚○○固供承有於右揭時地向綽號「阿明」（或稱「阿峰」）
    之不詳姓名成年男子販入第二級毒品安非他命供己施用之事實，惟矢口否認有何
    販賣第二級毒品安非他命之犯行，被告庚○○辯稱：己○○前向伊借五千元，並
    以行動電話為擔保，此次接到己○○說要買五千元的安非他命，伊才知道己○○
    有錢，而因伊無機車，故委託丁○○前往收取，嗣久候不見丁○○，於是請丙○○載其前往查看，抵達時即為警查獲，所帶之安非他命係供己施用，伊及己○○於警訊時遭刑求，所供自白不實云云。
二、惟查：
  (一)己○○先後於八十七年九月中旬及八十七年十月中旬，在其右揭住處，以每包二
    千元之代價各向被告庚○○購買安非他命一包以供施用，嗣己○○於八十七年十
    一月三日下午五時許，在其住處為警查獲時，依警之指示，以電話連絡販賣安非
    他命者，經己○○連絡被告庚○○表示欲購買五千元之安非他命一公克，未久，
    被告丁○○、戊○○二人即前來欲向己○○收取五千元，而一進門即被警控制住
    等情，業據己○○分別於警訊及偵查時供述甚詳在卷（見偵查卷第六頁背面、第
    七頁正面、第二七頁正面）。而被告丁○○、戊○○二人確於右開時地在己○○
    經警持八十七年聲義字第四三七八號搜索票（附台灣板橋地方法院檢察署八十七
    年偵字第二四五五三號己○○違反毒品危害防制條例案卷內）在上址為搜索，另
    被告庚○○並經警同於當日晚上九時許，在台北縣新莊市○○○路四六八巷「大
    唐江山」社區警衛室（即在己○○住處樓下附近）前查獲，且扣得被告庚○○所
    持有之安非他命一包（此連同己○○為警查獲之安非他命一包送請法務部調查局
    鑑驗結果確係安非他命無誤，驗餘淨重各為○‧○三公克及一‧二一公克，有法
    務部調查局八十八年八月四日（）陸字第八八○五三九六四號檢驗通知書一份
    在卷可參）。茲訊據被告庚○○亦供承己○○打電話向伊表示要買五千元之安非
    他命云云，雖被告庚○○辯稱己○○於電話中是說要向綽號「阿風」者買安非他
    命云云。惟查，己○○為警查獲時，依警方之指示，打電話連絡販賣安非他命者
    ，以期人贓俱獲，己○○若非前曾向被告庚○○購買安非他命，又豈有即行以電
    話向被告庚○○表示欲購買五千元安非他命之理，被告庚○○所辯當時己○○電
    話中是表示要向綽號「阿風」者買安非他命云云，顯違常理，殊無足取。另查己○○以電話向被告庚○○表示欲購買五千元之安非他命一公克，未久，不知販賣
    毒品之情之丁○○及戊○○二人竟即依被告庚○○之囑前往己○○住處，欲向己○○拿取五千元，則丁○○及戊○○所欲向己○○收取之五千元，顯即係己○○
    在電話中所表示要向被告庚○○購買安非他命之五千元，被告庚○○雖迭次以己○○以手機向其借款五千元，因伊無機車，且丁○○住在己○○附近，所以委其
    前往代為收取五千元云云，惟己○○於偵查時供稱庚○○於八十七年十月初向伊
    借行動電話，因伊要搬家，故向庚○○催討，庚○○說行動電話在他朋友處，於
    是伊說返還行動電話或折價一萬多元云云（見偵查卷第七一頁），並無以行動電
    話向被告庚○○借款五千元之情事，且查，己○○當天在電話中係表示欲向被告
    庚○○購買五千元之安非他命，並無表示要償還何款項之情事，且若依被告庚○○所供當日係要向己○○收取己○○以手機向庚○○所借之五千元，而丁○○及
    戊○○二人並未帶己○○之手機前往，誠不知又如何向己○○請求償還該五千
    元，且僅區區之五千元，而依被告庚○○供稱其前並曾前往己○○住處與之一起
    施用安非他命，又何需如此大費週章委由他人前往收取，況查被告庚○○並未通
    知己○○其欲委由何人前往，己○○縱有向被告庚○○借款，亦無任意將借款償
    還予被告庚○○以外之人之理，是被告庚○○所供己○○以手機向其借五千元等
    語，顯非事實，其目的在誆騙丁○○、戊○○前往交易地點斥候而已。而查被告
    庚○○隨被告丁○○、戊○○二人之後前往己○○住處樓下附近，並帶上揭淨
    重一點餘公克之安非他命一包，此被告庚○○所安非他命之數量適與己○○為
    配合警方獲案所提購買之數量相一致，且查該安非他命若僅係供被告庚○○施用
    ，其又有何隨身帶（並數量達一公克餘）之理由，參以被告庚○○帶安非他
    命前往己○○住處附近，適復在己○○以電話向其表示購買安非他命後未久，且
    以投石問路之方式委請不知情丁○○、戊○○二人前往向己○○收取所欲購買安
    非他命之五千元，足見被告庚○○所帶之安非他命顯係依己○○電話中所示而
    欲以之販賣給己○○甚明。再己○○於此之前，若非如其上揭所述，於八十七年
    九月中旬及八十七年十月中旬即曾先後二次向被告庚○○購買安非他命，己○○
    當無於右開時地為警查獲時，經警囑己○○撥打電話連絡販賣毒品者，即行以電
    話連絡被告庚○○，表示欲購買安非他命之理，而被告庚○○若非之前確曾在己○○住處販賣安非他命予己○○，亦無隨即帶己○○電話中所表示欲購買之安
    非他命數量前來之舉，是己○○上揭所供曾於八十七年九月中旬及八十七年十月
    中旬先後二次在其住處向被告庚○○購買安非他命之情，亦堪認屬實。雖己○○
    於警訊同日之檢察官偵訊時即改稱：「庚○○就在八十七年九月及十月中旬送我
    安二次，庚○○在八十七年九月中在我住處吸，他給我安，二人就一起吸用，是
    九月份的事，十月份給我一包」等語（詳八十七年度偵字第二四四二五號卷第二
    十七頁），為查證究竟是轉讓或販賣，經本院數度傳拘己○○無著，惟己○○於
    警訊時之陳述，於其誘出被告庚○○時之時間較為接近，再者，被告庚○○先遣
    不知情之戊○○、丁○○前往找己○○探路，再偕同不知情之丙○○前往收款等
    謹慎之情狀，己○○於警訊之陳述自有特別可信之情況，尚堪採為被告庚○○犯
    罪之證據。又安非他命之毒品，價值不菲，取得不易，庚○○兼自有吸食，又如
    何屢送他人而不取得對價，己○○於檢察官偵查時改稱係庚○○送其吸用云云，
    與常情不符，此部分之陳述即非可採。又經原審法院傳訊證人即查獲警員許啟文
    到庭結證稱：己○○之警訊筆錄均為伊製作，完全依供述製作，絕無施以強暴、
    脅迫，警訊有錄音，錄音帶已隨案移送云云（見原審卷第八○頁正面）。另證人
    即查獲警員乙○○於本院調查時到庭證稱：庚○○的筆錄是伊製作的，渠等說什
    麼，伊就記什麼，沒有必要刑求，因為辦這個案件，伊並不因之得到什麼好處云
    云（見本院八十九年七月十四日訊問筆錄）。而證人即在己○○住處查獲丁○○
    、戊○○之警員陳明賢於本院調查時證稱：到己○○住處查獲己○○吸用安非他
    命之時，渠等就問安非他命那裡來，他說是向庚○○買的，渠等就要己○○打電
    話給庚○○說要買五千元的安非他命，己○○打完電話說對方會送貨來，沒有多
    久，丁○○及戊○○就進來，而一進來就把他們二人捉住，並先搜身，沒有查到
    何東西，就問東西（即指安非他命）呢？其中一人說是庚○○叫他們前來的等語
    （見本院八十九年六月二十三日訊問筆錄），亦足資佐證前揭所述確屬事實。至
    警訊錄音帶雖因保存人即承辦檢察署書記官不慎銷毀（見臺灣板橋地方法院檢察
    署八十八年十月七日板檢金書八七偵字第二四四二五號函），然本案員警既已依
    刑事訴訟法第一百條之一第一項規定於警訊時錄音，即符法定程序，併此敘明。
    至被告庚○○雖迭次辯稱其於警訊時遭警刑求云云，而經本院向臺灣臺北看守所
    函索被告庚○○於八十七年十一月四日入所時之身體檢查記錄表，依該所八十九
    年五月十五日北所傑衛字第二五三三號函送之「內外傷記錄表」，其上載有被告
    庚○○自述被警刑求所受之胸部會痛（無外傷）、手部及腳部腫痛之傷害，而此
    並經證人即臺灣臺北看守所檢查被告庚○○入所身體之黃雲龍於本院調查時到庭
    證稱：入所時我們問有無傷，如自述說那裡有傷，而經我們檢查結果有傷，就依
    其自述寫上其內容云云（見本院八十九年七月十四日訊問筆錄），固足認被告庚○○入所時手部及腳部有腫痛情形，然依證人乙○○於本院調查時證稱：我們在
    現場抓庚○○時，他有要逃跑，我們有追他並把他壓制在地上云云，或因而造成
    被告庚○○手腳之腫痛，況查依前所載，本院並未採用被告庚○○於警訊時之供
    述即已足資認定被告庚○○販賣第二級毒品安非他命之犯行，被告庚○○徒以其
    於警訊係遭刑求而否認犯罪，顯非可採。
  (二)查安非他命為價值高昂之違禁毒品，且政府一向查禁森嚴，重罰不寬貸，衡諸常
    情，倘非有利可圖，被告庚○○當無平白甘冒被嚴查重罰高度風險之理，是尚難
    因無法實際查悉被告庚○○販入安非他命之數量及價額以資作為是否高價賣出之
    比較，即遽認其無營利意思。又庚○○既有販賣安非他命之犯意，且依約帶安
    非他命前往交付，並由不知情丁○○、戊○○二人先行前往收取價款，被告庚○○販賣毒品安非他命，事證至為明確，所辯屬卸責之詞，委無足採，犯行至堪認
    定。
三、按安非他命為毒品危害防制條例第二條第二項第二款所定之第二級毒品，被告庚○○於八十七年九月中旬及八十七年十月中旬，先後二次販賣第二級毒品安非他
    命予己○○之行為，係犯毒品危害防制條例第四條第二項之販賣第二級毒品罪。
    至己○○於八十七年十一月三日下午五時許，在其住處為警查獲，為誘出販賣毒
    品者，以求人贓俱獲，依警方之指示，以電話向被告庚○○佯稱購買安非他命，
    而實際並無購買安非他命之真意，然被告庚○○既有販賣安非他命之故意，且依
    約帶安非他命前往交付，並先行委由被告丁○○、戊○○前往收取價款，顯已
    著手實施販賣安非他命之行為，而因上述原因不能真正完成買賣安非他命之行為
    ，是核被告庚○○就此部分所為，均係犯毒品危害防制條例第四條第五項、第二
    項之販賣第二級毒品未遂罪，公訴人認就此部分之行為係犯販賣第二級毒品既遂
    罪，容有誤會，應予更正。被告庚○○為販賣而持有第二級毒品安非他命之低度
    行為應為販賣之高度行為所吸收，不另論罪，被告庚○○先後多次販賣第二級毒
    品安非他命既遂及未遂犯行，時間緊接，手段相似，犯罪構成要件相同，顯係基
    於概括犯意為之，應依連續犯規定論以一罪，依販賣第二級毒品既遂罪論處。另
    查被告庚○○有事實欄所載前科判決及執行情形，有臺灣高等法院檢察署刑案紀
    錄簡覆表在卷可憑，其受有期徒刑執行完畢後五年內再犯本件有期徒刑以上之罪
    ，為累犯，除法定刑為無期徒刑部分依法不得加重外，就其餘法定刑部分，依法
    加重其刑。
四、原審據以論罪科刑固非無見，惟查丁○○、戊○○警訊筆錄並未供認於八十七年
    九月及十月，與庚○○等人共同二次販賣安非他命予己○○之記載（見偵字第二
    四四二五號影印卷第九頁背面、第十、十一頁），即庚○○警訊筆錄亦記載庚○○否認有公訴意旨所指上情（見同上影印卷第八頁）。又查，己○○其人於警訊
    中係供述：伊不認識張淩、戊○○，係庚○○於八十七年九月、十月間，二次
    直接拿安非他命到伊住處販賣與伊等語（見偵字第二四四二五號影印卷第六、七
    頁）。嗣後己○○於檢察官訊問時亦僅供述庚○○於八十七年九月、十月二次送
    伊伊安非他命等語，仍無一言及於丁○○、戊○○有何參與情事（見同上影印卷
    第十七頁背面、第四一至四三頁、第四九頁）。是以上諸人之供述，僅足以證明
    被告庚○○有於八十七年九月及十月，二次單獨販賣安非他命予己○○犯行。再
    查，丁○○、戊○○及己○○於警訊、檢察官訊問時係指證受庚○○之託向己○○收錢，或向庚○○購買安非他命，均未供述丙○○有於八十七年十一月三日與
    庚○○共同販賣安非他命與己○○具體情節。是以丁○○、戊○○及己○○於警
    訊及檢察官訊問時之供述，均不能證明丙○○有與庚○○共同安非他命與己○○
    ，是丙○○經本院以九十年度上更(一)字第一一三八號判決無罪確定，原判決丙○○與被告庚○○共犯本件販賣毒品安非他命之罪行，應有未洽，再原判決將丁○○、戊○○列為本件共同正犯，亦有未合（理由如后），是被告庚○○上訴意旨
    否認犯罪，固無理由，惟原判決既有可議之處，自應由本院予以撤銷改判，爰審
    酌被告之素行、犯罪之動機、目的、手段、次數、販賣安非他命所獲不法利益之
    數額、因販賣安非他命行為所可能致生之危害及犯罪後之態度等一切情狀，量處
    如主文第二項所示之刑。至扣案之被告庚○○所持有之安非他命一包（驗餘淨重
    一點二一公克），係查獲之毒品，應依毒品危害防制條例第十八條第一項前段規
    定沒收銷燬之，而另扣案之安非他命一小包（驗餘淨重○點○三公克）及安非他
    命殘渣袋一袋，為己○○持有之違禁物，且其亦涉非法施用第二級毒品犯行，依
    持有關係及罪刑不可分原則，該安非他命及安非他命殘渣袋應併由己○○施用毒
    品一案偵審時處理，附此明，又被告庚○○販賣安非他命所得之四千元價款，
    應依毒品危害防制條例第十九條第一項規定沒收，並諭知如全部或一部不能沒收
    時，以其財產抵償之，至被告丁○○、戊○○未向己○○收得被告庚○○欲出售
    安非他命之價款五千元時即為警查獲，起訴事實誤為扣得該五千元，該款項自不
    得依毒品危害防制條例第十九條第一項規定沒收，附此明。至公訴意旨另以被
    告庚○○基於概括犯意，先於不詳時間，以每包低於二千元之價格，向綽號「阿
    明」、「阿峰」等真實姓名年籍不詳之男子購入第二級毒品安非他命後，再自八
    十七年九月間至十月中旬止，以每包二千元價格販賣予己○○等人，被告庚○○
    為逃避警員之查緝，採取毒品、金錢分別交付、收取之方式，委託被告丁○○、
    戊○○先交付毒品或收取金錢，再由被告庚○○支付價金或交付毒品，避免人贓
    俱獲，因認被告庚○○等人尚有販賣安非他命予己○○以外之人之行為，並同犯
    毒品危害防制條例第四條第二項之罪嫌，而被告丁○○、戊○○二人並有與被告
    庚○○共犯販賣第二級安非他命予己○○之罪嫌。惟按犯罪事實應依證據認定之
    ，無證據不得推定其犯罪事實，刑事訴訟法第一百五十四條定有明文。訊據被告
    庚○○矢口否認有販賣安非他命予己○○以外之人之犯行。而訊據被告丁○○、
    戊○○亦堅決否認有於八十七年九月間至十月中旬止參與販賣安非他命予己○○
    等人之犯行，經本院遍查偵查卷證，除己○○為警查獲時指證曾於八十七年九月
    中旬及八十七年十月中旬，先後二次在其住處向被告庚○○購買安非他命外，並
    未有人出面指證曾向被告庚○○或被告丁○○、戊○○購買安非他命，且所謂「
    等人」為何人，復無何具體資料可考，自難遽認被告庚○○另有販賣安非他命予
    己○○以外之人之犯行。此等部分之販賣安非他命之犯行，尚屬不能證明，惟公
    訴人認此部分與上開有罪部分具有連續犯之裁判上一罪關係，故均不另為無罪之
    諭知。
乙、無罪（丁○○、戊○○）部分：
一、緣庚○○基於概括犯意，先於不詳時間，以每包低於新台幣（下同）二千元之價
    格，向綽號「阿明」、「阿峰」等真實姓名年籍不詳之男子購入第二級毒品安非
    他命後，再自八十七年九月間至十月中旬止，以每包二千元價格販賣予己○○等
    人（涉犯施用毒品部分由另案偵辦）。庚○○為逃避警員之查緝，採取毒品、金
    錢分別交付、收取之方式，委託被告丁○○、戊○○及丙○○（業經無罪判決確
    定）先交付毒品或收取金錢，再由被告庚○○支付價金或交付毒品，避免人贓俱
    獲，庚○○並給付金錢或贈與毒品予丁○○以為報酬。己○○嗣於八十七年十一
    月三日下午五時許為警查獲，經警命己○○撥打電話連絡販賣毒品者，庚○○得
    知己○○欲購買毒品，乃委託丁○○、戊○○先前往台北縣新莊市○○○路四六
    八巷七號二樓，向己○○收取對價，庚○○與丙○○隨後再前往上址交付毒品，
    均先後為警查獲，並扣得販賣毒品價金五千元及毒品安非他命一小包（毛重○‧
    三公克，淨重○‧五公克）。因認被告丁○○、戊○○有犯毒品危害防制條例第
    四條第二項之販賣第二級毒品安非他命之罪嫌等語。
二、按被告未經審判證明有罪確定前，推定其為無罪。犯罪事實應依證據認定之，無
    證據不得認定其犯罪事實；又不能證明被告犯罪者，應諭知無罪之判決，刑事訴
    訟法第一百五十四條及第三百零一條第一項分別定有明文。又刑事訴訟法上所謂
    認定事實之證據，係指足以認定被告確有犯罪行為之積極證據而言，該項證據自
    須適合於被告犯罪事實之認定，始得採為斷罪資料；事實之認定應憑證據，如未
    發現相當證據，或證據不足以證明，自不能以推測或擬制之方法，以為裁判之基
    礎，最高法院二十九年上字第三一○五號、四十年台字第八六號分別著有判例可
    資參照。再認定犯罪事實所憑之證據，雖不以直接證據為限，間接證據亦包括在
    內，然而無論直接或間接證據，其為訴訟上之證明須於通常一般人均不致有所懷
    疑，而得確信其為真實之程度，始得據為有罪之認定，倘其證明尚未達此一程度
    ，而有合理之懷疑存在時，事實審法院復已就其心證上理由予以闡述，敘明其如
    何無從為有罪之確信，因而為無罪之判決，尚不得任意指為違法，最高法院七十
    六年度台上字第四九八號亦著有判例。
三、訊之被告丁○○、戊○○堅不承有參與販賣安非他命，其於本院及前審，被告丁○○辯稱：庚○○說己○○以手機向其借五千元，委託伊前往向己○○收取該五
    千元，並非向己○○收取販賣安非他命之對價，伊與戊○○進門即為警查獲云云
    。被告戊○○辯稱：伊原本與丁○○約好要去逛街買光碟片，途中丁○○說要到
    己○○處，叫伊陪他去，伊就跟著去，根本不知道要去做什麼，而一進到屋內就
    被壓在地上，並未說何話，而在警訊時並未說什麼，警訊筆錄不實在云云。本件
    公訴人起訴被告丁○○、戊○○共同販賣安非他命，無非以被告丁○○及戊○○
    之自白，及二人前往台北縣新莊市○○○路四六八巷七號二樓己○○住處向己○○收取對價時為警查獲為論據。然查：
    (一)被告丁○○於警訊時固供稱伊於八十七年十月間共幫庚○○向己○○收取約四
      次販賣安非他命所得，由伊與銀鍾一起去收取，每次庚○○會給一千元、五百
      元不等當跑路費，然後二人一起花用云云（見偵查卷第十二頁背面），被告戊○○於警訊時亦為相同之供述（見偵查卷第十四頁背面），嗣於偵查時復供承
      曾代庚○○收過四次款云云（見偵查卷第二七頁背面），惟查被告之自白不得
      作為有罪判決之唯一證據，仍應調查其他必要之證據，以察其是否與事實相符
      ，刑事訴訟法第一百五十六條第二項定有明文。茲查被告庚○○於警訊及偵審
      中均未曾指述有於八十七年十月間委由被告丁○○、戊○○二人前往向己○○
      收取販賣安非他命價款之事實，至己○○上揭指稱於八十七年九月中旬及八十
      七年十月中旬，先後二次向庚○○各購買二千元之安非他命，惟己○○並未曾
      供述被告丁○○及戊○○二人有於八十七年十月間先後四次前往向其收取該四
      千元，若該四千元若由被告庚○○先後四次委由被告丁○○、戊○○二人前往
      收取，而被告庚○○每次需支付五百元或一千元之代價，誠不知被告庚○○又
      有何利益而言，被告庚○○又豈有甘冒罹犯重典之險而毫無所得之理，且區區
      之四千元，是否須分如此多次前往收取，實非無疑，且己○○之前購買安非他
      命之二千元若積欠未付，被告庚○○是否可能再續賣予安非他命，並仍任其賒
      欠，亦非無可疑，另查被告庚○○於八十七年九月中旬及十月中旬之交易方式
      ，若係先交付毒品安非他命，事後再派人前往收錢，何以八十七年十一月三日
      查緝之交易方式卻又變成先收錢，再交付毒品，又與被告丁○○、戊○○前開
      自白之交易方式迥異，是被告丁○○、戊○○上開自白代被告庚○○先後四次
      向己○○收取販毒價款，既無何具體證據足資證明確與事實相符，且與事理有
      違，自難遽採為被告丁○○、戊○○與被告庚○○共犯販賣安非他命予己○○
      或其他之論據。
    (二)查被告庚○○警訊筆錄製作時間為八十七年十一月四日零時三十分至同日二時
      四十五分，惟其中卻訊及「丁○○於八十七年十一月四日三時在本所警訊中供
      稱曾經多次幫你到新莊市○○○路四六八巷七號二樓向己○○收取販安所得‧
      ‧‧」等情，核丁○○製作警訊筆錄之時間既在其後，如何能以該內容訊問庚○○？此不僅訊問程序有重大瑕疵尚且令人對訊問內容之真實性發生懷疑，且
      被告丁○○、戊○○部分檢察官係以其自白為唯一證據，自應受更嚴格之檢驗
      。按被告之自白須出於任意性且與事實相符者，始得採為證據。苟被告陳述其
      自白係出於不正方法者，應先於其他事證而為調查。該自白如係檢察官提出者
      ，法院應命檢察官就自白之出於自由意志，指出證明之方法，刑事訴訟法第一
      百五十六條第一、三項規定甚明。而所稱證明之方法，指提出訊問被告之錄音
      帶或錄影帶或其他人證等，足以證明被告之自白係出於自由意志者。雖承辦警
      員許啟文、乙○○曾到庭作證，然其既為本件承辦員警因自身有利害關係存在
      ，期待其直陳非依正當程序取供殆無可能，經再度以此詰問證人李騏榮表示不
      知道是時間寫錯還是有其他因素，但私底下都會先訊問被告真實情形云云（本
      院九十三年三月十日審判筆錄），顯然證人李騏榮尚不足以釋明訊問程序之正
      當性，檢察官復未能舉出證明之方法，以證明被告之自白係出於自由意志，此
      部分被告警訊之自白，即不具證據能力。
    (三)被告庚○○固有於八十七年十一月三日有意販賣安非他命予己○○，已如前述
      ，惟販賣毒品，罪行不輕，愈少人知愈好，被告有無必要因己○○僅購五千元
      少許之毒品即告知丁○○、戊○○，甚至丙○○，而曝露其販賣毒品之惡行，
      委實令人懷疑，況被告庚○○自始至終均否認販賣安非他命予己○○，自不能
      僅憑其二人不具證據能力之警訊自白，遽認其單純偕同前往己○○住處或單純
      受託前往收錢，即與被告庚○○有販賣安非他命之犯意聯絡及行為分擔。
四、此外，復無其他積極證據足以證明被告丁○○、戊○○有參與販賣安非他命之行
    為，原審為二人論罪科刑，即有未合，被告丁○○、戊○○上訴意旨否認犯罪並
    指摘原判決不當，為有理由，應將原判決撤銷，為被告二人無罪之諭知。
據上論斷，應依刑事訴訟法第三百六十九條第一項前段、第三百六十四條、第三百零
一條第一項、第二百九十九條第一項前段，毒品危害防制條例第四條第二項、第十八
條第一項前段、第十九條第一項，刑法第十一條前段、第五十六條、第四十七條，判
決如主文。
本案經檢察官吳慎志到庭執行職務。
中　　　華　　　民　　　國　　九十三　　年　　　十　　　月　　　六　　　日
                            臺灣高等法院刑事第十九庭
                                審判長法  官  許  國  宏
                                      法  官  林  勤  純
                                      法  官  洪  光  燦
右正本證明與原本無異。
如不服本判決，應於收受送達後十日內向本院提出上訴書狀，其未敘述上訴之理由者
並得於提起上訴後十日內向本院補提理由書（均須按他造當事人之人數附繕本）。
丁○○、戊○○不得上訴。
                                      書記官  陳  玉  嬋
中　　　華　　　民　　　國　　九十三　　年　　　十　　　月　　　七　　　日
附錄：本案論罪科刑法條全文
毒品危害防制條例第四條第二項
製造、運輸、販賣第一級毒品者，處死刑或無期徒刑；處無期徒刑者，得併科新臺幣
一千萬元以下罰金。
製造、運輸、販賣第二級毒品者，處無期徒刑或七年以上有期徒刑，得併科新臺幣七
百萬元以下罰金。
製造、運輸、販賣第三級毒品者，處五年以上有期徒刑，得併科新臺幣五百萬元以下
罰金。
製造、運輸、販賣第四級毒品者，處三年以上十年以下有期徒刑，得併科新臺幣三百
萬元以下罰金。
製造、運輸、販賣專供製造或施用毒品之器具者，處一年以上七年以下有期徒刑，得
併科新臺幣一百萬元以下罰金。
前五項之未遂犯罰之。
